【裁判字號】    98,交聲,9
【裁判日期】    980206
【裁判案由】    違反道路交通管理處罰條例聲明異議
【裁判全文】
臺灣雲林地方法院交通事件裁定         98年度交聲字第9號
移送機關即
原處分機關  交通部公路總局嘉義區監理所雲林監理站
異  議  人
即受處分人  甲○○
上列異議人即受處分人因違反道路交通管理處罰條例案件，對於
交通部公路總局嘉義區監理所雲林監理站民國98年1 月9 日所為
之雲監裁字第裁72-KAI076573號裁決處分（原舉發違反道路交通
理事件通知單：雲林縣警察局98年1 月7 日雲警交字第KAI07657
3 號），聲明異議，本院裁定如下：
    主  文
原處分關於吊扣駕駛執照拾貳個月部分撤銷。
前項撤銷部分，吊扣甲○○普通小型車駕駛執照拾貳個月。
    理  由
一、原處分意旨略以：異議人即受處分人甲○○（下稱異議人）
    於民國98年1 月7 日22時36分許，駕駛車牌號碼2N-4150 號
    自用一般小客車，行經臺一丁線斗六段處，因酒後駕車經警
    當場測得其呼氣中酒精濃度高達每公升0.35mg/L，超過標準
    值為每公升0.25mg/L，嗣經交通部公路總局嘉義區監理所雲
    林監理站（下稱原處分機關）以其違規事實屬實，依照道路
    交通管理處罰條例第35條第1 項第1 款、第24條第1 項第2
    款之規定，於98年1 月9 日以雲監裁字第裁72-KAI076573號
    違反道路交通管理事件裁決書，裁處異議人罰鍰新臺幣（下
    同）19,500元整（已繳納）、吊扣駕駛執照12個月，並施以
    道安講習等處分。
二、聲明異議意旨略以：異議人固不否認上開酒後駕車之事實，
    然道路交通管理處罰條例第68條規定已修正為「汽車駕駛人
    ，因違反本條例及道路交通安全規則之規定，受吊銷駕駛執
    照處分時，吊銷其持有各級車類之駕駛執照」，與修正前條
    文相較，已刪除「吊扣」二字，而本案異議人係駕駛自用小
    客車違反道路交通管理事件，應僅能吊扣普通小型車駕駛執
    照，原處分機關一併吊扣異議人持有之職業大貨車駕駛執照
    ，實有違上開意旨，故請求撤銷原處分，另為適法之裁定。
三、按汽車駕駛人，駕駛汽車經測試檢定酒精濃度超過規定標準
    者，處新臺幣1 萬5 千元以上6 萬元以下罰鍰，並當場移置
    保管該汽車，及「吊扣」其駕駛執照1 年，道路交通管理處
    罰條例第35條第1 項第1 款定有明文。次按，94年12月14日
    修正、95年3 月1 日施行前之道路交通管理處罰條例第68條
    原規定「汽車駕駛人，因違反本條例及道路交通安全規則之
    規定，受【吊扣】或【吊銷】駕駛執照處分時，吊扣或吊銷
    其持有各級車類之駕駛執照」，修正後則刪除【吊扣】之規
    定，改為「汽車駕駛人，因違反本條例及道路交通安全規則
    之規定，受【吊銷】駕駛執照處分時，【吊銷】其持有各級
    車類之駕駛執照」，其修正理由係舊法將違法或違規駕駛人
    所持有各級車類之駕駛執照一併吊扣，失之過酷，影響人民
    工作及生活甚鉅，故依修正後之該條規定，受「吊扣」駕駛
    執照處分時，僅能吊扣違規當時所駕車類之駕駛執照，不再
    吊扣其持有各級車類之駕駛執照，僅於受「吊銷」駕駛執照
    處分時，始吊銷其持有各級車類之駕駛執照。是駕駛人違反
    道路交通管理處罰條例第35條第1 項第1 款之規定而受「吊
    扣」駕駛執照處分時，應依修正後同法第68條規定並參照其
    修正意旨，應僅得「吊扣」違規或違法當時駕駛車類之駕駛
    執照，不得再吊扣汽車駕駛人所持有、與駕駛違規車輛無關
    之其他各級車類駕駛執照。又「行政行為之內容應明確」，
    為行政程序法第5 條所明文，足供本案裁罰之參考。
四、經查：
(一)、本案異議人就原處分所示吊扣駕駛執照部分聲明異議，另就
    罰鍰及道安講習部分，並未提出異議，觀之異議人之聲明異
    議狀載：該違規行為之行政罰鍰業經本人於98年1 月9 日到
    案繳納19,500元整結案，惟有關雲林監理站欲執行吊扣汽車
    駕駛執照1 年，本人不服理由如下等語可明，是本件異議之
    範圍僅為原處分所示吊扣駕駛執照部分，對於原處罰鍰及道
    安講習部分，本院無庸審酌，核先敘明。
(二)、本案異議人於98年1 月7 日22時36分許，行經臺一丁線斗六
    段處，因酒後駕駛車牌號碼2N-4150 號自用一般小客車，經
    測得呼氣酒精濃度值在每公升0.35毫克，並經雲林縣警察局
    以其違反道路交通管理處罰條例第35條第1 項第1 款規定製
    單舉發，且由原處分機關以異議人違規事實明確，依上開規
    定於98年1 月9 日以雲監裁字第裁72-KAI076573號裁處異議
    人罰鍰19,500元整，吊扣駕駛執照12個月，並施以道路交通
    安全講習等事實，有雲林縣警察局雲警交字第KAI076573 號
    舉發違反道路交通管理事件通知單、原處分機關上開裁決書
    各1 份附卷可憑，且為異議人所未爭執，堪信為真實。
(三)、異議人之前揭違規行為係發生於98年1 月7 日，自應依修正
    後之道路交通管理處罰條例第68條規定裁罰，又修正後道路
    交通管理處罰條例第68條之規定，既將「吊扣」等字刪除，
    依前開說明，駕駛人受吊扣駕駛執照處分時，不再吊扣其持
    有各級車類之駕駛執照，故原處分機關於作成吊扣駕駛執照
    處分時，自應以其違規時所駕駛車類之駕駛執照為限，而本
    案異議人於違規時既係駕駛自用小客車，以如前述，原處分
    機關僅能限制其駕駛自用小客車之權利，亦即裁罰吊扣異議
    人之「普通小型車駕駛執照」。是原裁決處分記載：「吊扣
    駕駛執照12個月」，對於應吊扣「何類型」之駕駛執照，未
    明確記載，難認清楚，已違反行政程序法第5 條所揭示之明
    確性原則。
(四)、原處分機關以上開不清楚明確之裁罰，竟欲吊扣異議人目前
    持有之職業大貨車駕駛執照而目前尚未吊扣等情，有原處分
    機關對違反交通管理事件不服裁判書聲明異議案件98年1 月
    13日嘉監雲字第0980100330號移送書（參該移送書第五點）
    、證號查詢汽車駕駛人列印查詢表在卷可參，原處分機關並
    以目前採行「一人一照」之原則，異議人違規當時，僅持有
    職業大貨車駕駛執照，而異議人之普通小型車駕車業已經監
    理機關收回銷毀，自應吊扣異議人之職業大貨車云云。然而
    ：
１、道路交通管理處罰條例第68條暨已明文規定：「汽車駕駛人
    ，因違反本條例及道路交通安全規則之規定，受【吊銷】駕
    駛執照處分時，【吊銷】其持有各級車類之駕駛執照」，吊
    扣駕駛執照處分並不在內。雖汽車駕駛執照分為各類，而汽
    車駕駛人取得高一級車類之駕駛資格者，應換發駕駛執照，
    並准其駕駛較低及車類之車輛，道路交通安全規則第53條及
    第61條定有明文。亦即上開道路交通安全規則對於汽車駕駛
    執照之管理，採取「一照原則」。然此不過是管理駕駛執照
    之便利措施，不能為行政管理方便，而影響駕駛人法律上之
    權益。
２、汽車駕駛人，駕駛汽車經測試檢定酒精濃度超過規定標準，
    「吊扣其駕駛執照」1 年，道路交通管理處罰條例第35條第
    1 項第1 款規定甚明。當然指吊扣其所駕駛汽車相應之駕駛
    執照。如包括吊扣其高一級之駕駛執照之效力，無異不當剝
    奪其高一級駕駛執照之法律上權益，而與道路交通管理處罰
    條例第68條規定意旨牴觸，不當擴大吊扣駕駛執照之法律效
    力，違反「法律保留原則」及「比例原則」，而侵害受處分
    人憲法所保障之工作權。而且如其有低一級駕駛執照者，僅
    吊扣其該級駕駛執照，而無該低一級駕駛執照者，反而須喪
    失其高一級駕駛執照，將造成僅因行政機關為求一時管理便
    利，反而嚴重影響人民法律上之權益，與憲法所示之平等權
    保障意旨，也不相符合。雖如此導致越級駕駛人違規酒駕時
    ，受有無須吊扣駕駛執照之利益，然此關於駕駛執照管理所
    衍生之執行困難或法規漏洞，本應由修法解決，尚不得於適
    用法律時任意擴張解釋，於駕駛人無較低級駕駛執照可供吊
    扣時，即率爾代以吊扣其所領有之較高級駕駛執照。
３、由上所述，原處分機關欲以本案裁決處分，逕行吊扣異議人
    之職業大貨車駕駛執照，顯與法有違，難為本院所採。
(五)、綜上所論，本件異議為有理由，原處分機關於「吊扣駕駛執
    照12個月」之裁罰，尚欠明確，且原處分機關竟欲藉此吊扣
    異議人之職業大貨車駕駛執照，亦與法有違，是應由本院將
    原處分關於吊扣駕駛執照12個月部分撤銷，改諭知吊扣異議
    人之普通小型車駕駛執照12個月。至於異議人有無普通小型
    車駕駛執照可供執行吊扣，為原處分機關執行之問題，自不
    得藉此再行吊扣異議人之職業大貨車駕駛執照，特予指明。
五、據上論斷，依道路交通案件處理辦法第20條前段裁定如主文
    。
中    華    民    國    98    年    2     月    6     日
                  交通法庭  法  官  藍家偉
以上正本證明與原本無異。
如不服本裁定，應於裁定送達後5 日內向本院提出抗告狀（須附
繕本）。
                            書記官  王雪招
中    華    民    國    98    年    2     月    6     日


司法院資訊處製作；財團法人民間司法改革基金會備份。
